【裁判字號】    97,簡上,100
【裁判日期】    971021
【裁判案由】    公共危險
【裁判全文】
臺灣新竹地方法院刑事判決             97年度簡上字第100號
上  訴  人  臺灣新竹地方法院檢察署檢察官
即  被  告  丁○○
                    之2
選任辯護人  徐原本律師
上列上訴人因公共危險案件，不服本院竹北簡易庭於中華民國97
年4月8日所為之第一審簡易判決（97年度竹北簡字第118號，原
聲請案號：臺灣新竹地方法院檢察署97年度偵字第887號），提
起上訴，本院管轄第二審之合議庭判決如下：
    主  文
上訴駁回。
    犯罪事實
一、丁○○於民國96年11月25日下午4 時14分許，在其所任職位
    於新竹縣竹北市○○路○段2號酒中情KTV 酒店之側門旁空地
    ，以未加蓋並四面通風之沙拉油桶燃燒祭祀用金、銀紙時，
    本應注意該沙拉油桶附近堆放有棧板及蠟燭等易燃物品，且
    當日風勢強勁，有南往北迴風效果，在戶外以未加蓋並四面
    通風之沙拉油桶燃燒金、銀紙，應確實撲滅金紙燃燒後飛火
    或以物品對該沙拉油桶加蓋，以免未熄之金、銀紙餘燼因風
    勢助長四處飛散，發生危險，引燃周圍易燃物，且依丁○○
    高中肄業，在該酒店任職已逾1 年，有多次在該處燃燒祭祀
    用金、銀紙之經驗，且知燃燒金、銀紙之沙拉油桶放置在緊
    鄰同路5段2之1 號挑高鐵皮建築物之南側貨櫃屋東側外放置
    棧板堆之處，僅有1、2公尺之距離，依丁○○之智識、能力
    等情況，並無不能注意之情形，竟疏未注意於燃燒金、銀紙
    後，確實撲滅金、銀紙燃燒後飛火或以物品對該沙拉油桶加
    蓋，即貿然於同日下午4時4時26分30秒，在未熄滅所焚燒金
    、銀紙各2 疊且未對沙拉油桶加蓋之情形下，即行返回酒中
    情KTV 酒店內，直至同日下午4時29分30秒之3分鐘後，始持
    200 C.C.之透明水杯出現在側門屋外，致金、銀紙燃燒後，
    因風勢揚起且金銀紙燃燒未完之火種引燃該沙拉油桶附近緊
    鄰該酒店北側之同路5 段2之1號挑高鐵皮建築物之南側貨櫃
    屋東側外蠟燭堆，引起火災，並延燒至蠟燭堆左側之棧板堆
    及蠟燭堆右側之當時未有人所在之甲○○所有之挑高鐵皮建
    築物（含北側主體倉庫及倉庫西南側隔間、南側儲藏室、房
    間、貨櫃屋，其中主體倉庫為李國雄向甲○○承租使用，餘
    由甲○○使用），造成上開甲○○所有之挑高鐵皮建築物因
    鐵皮牆面、H型鋼柱、C型鋼、屋頂、鐵皮上窗戶、門燒燬變
    形而完全喪失效用（倉庫內堆放之李國雄所有之金紙約4、5
    千包中部分因受燒碳化、另李國雄所有之堆高機、貨車均因
    受燒僅剩骨架而完全喪失效用），又挑高鐵皮建築物外所堆
    放之蠟燭堆及棧板堆亦因受燒而有碳化現象。
二、案經甲○○訴由新竹縣警察局竹北分局報告臺灣新竹地方法
    院檢察署檢察官聲請簡易判決處刑。
    理    由
壹、程序部分：按傳聞法則之重要理論依據，在於傳聞證據未經
    當事人之反對詰問予以核實，乃予排斥，惟若當事人已放棄
    對原供述人之反對詰問權，於法院審判時表明同意該等傳聞
    證據可作為證據，基於證據資料愈豐富，愈有助於真實發現
    之理念，並貫徹刑事訴訟法修法加重當事人進行主義之精神
    ，確認當事人對於證據能力有處分權之制度，傳聞證據經當
    事人同意作為證據，法院認為適當者，亦得為證據。另當事
    人對於傳聞證據表示「沒有意見」，而未於言詞辯論終結前
    聲明異議（Without Objection ），應視為已有將該等傳聞
    證據採為證據之同意，此刑事訴訟法第159條之5定有明文。
    本案被告丁○○及選任辯護人於本院審理程序中已表示對本
    院所提示調查之卷內人證物證之證據能力沒有意見，迄本院
    辯論終結前，被告丁○○及選任辯護人亦未爭執本案證據之
    證據能力，依刑事訴訟法第159條之5第2項之規定，應視被
    告丁○○已同意本案相關之傳聞證據均可作為證據，本院斟
    酌本案卷內之證據並非非法取得，亦無證明力明顯過低之情
    形，且經本院於審判期日依法進行證據之調查、辯論，被告
    丁○○訴訟上之程序權，已受保障，前開各該證據，均得採
    為證據，先予敘明。
貳、實體部分：
一、訊據被告丁○○矢口否認有未盡注意致失火燒燬本案挑高鐵
    皮建築物、鐵皮建築物內部存放之部分金紙、堆高機、貨車
    及鐵皮建築物外所堆放之部分棧板、蠟燭堆亦均因受燒而喪
    失其效用之犯行，辯稱：伊確實有陸續以200C.C.的水杯盛
    了2 次水，倒入燃燒金、銀紙所用之沙拉油桶，告訴人甲○○所有之挑高鐵皮建築物屋內及屋外因火災導致之財物損失
    ，並非伊燃燒金、銀紙所造成等語，另被告丁○○之選任辯
    護人亦為被告丁○○辯稱：本件被告丁○○所燃燒之金、銀
    紙數量很小，且被告丁○○於燃燒完後，有攪拌及澆水，確
    認灰燼已澆息，不會有火花飛起的現象，又以現場目擊證人
    丙○○之證述，在被告丁○○燃燒金、銀紙後，約1個小時
    ，才發生火警，依相隔時間甚久判斷，該火警應非被告丁○○燃燒金、銀紙所造成，再者，案發當日在酒中情KTV之正
    門也有因祭祀而焚燒金、銀紙之情形，挑高鐵皮建築物之火
    災案件，亦有可能係因酒中情KTV正門燃燒金、銀紙遭風揚
    起而致，絕非係被告丁○○燃燒金紙所致；更況，本次火災
    極有可能係因告訴人甲○○與他人有債務關係，遭人縱火所
    致等語。經查：
（一）96年11月25日下午4時14分許，係被告丁○○在酒中情KTV
      側門空地燃燒金、銀紙，而被告丁○○焚燒金、銀紙之空
      地不遠處即係告訴人甲○○所有之挑高鐵皮建築物座落之
      位置，且被告丁○○焚燒金、銀紙所用之沙拉油桶與空地
      上堆置之棧板堆，僅相隔1、2公尺之距離，沙拉油桶與較
      遠處之蠟燭堆則相距8.1 公尺等情，除據被告丁○○供承
      無訛外，另據證人丙○○即酒中情KTV 酒店服務生於本院
      審理時證稱：於本案火災發生前，僅有被告丁○○在側門
      燃燒金紙等語（見本院卷第64頁背面），並經本院於97月
      6月10日針對新竹縣竹北市○○路○段2號酒中情KTV酒店之
      側門旁空地之監視器翻拍光碟（CH4 之切割畫面係酒中情
      KTV 酒店側門空地）加以勘驗後，被告丁○○係於96年11
      月25日下午4時13分50秒手持4疊金、銀紙，到酒店側門屋
      外準備燃燒，被告丁○○步出門外時，上方疊放之其中1
      疊銀紙掉落在地，被告丁○○於同日下午4 時14分52秒撿
      拾起之前所掉落之銀紙等情，有本院勘驗筆錄1 份附卷可
      參（見本院卷第26頁背面），且有新竹縣消防局、新竹縣
      政府警察局竹北分局現場履勘所製作之竹北市○○路○段2
      號倉庫火警察火災現場物品配置圖在卷可考（見偵查卷第
      42、43頁，本院卷第90頁），信屬無訛。
（二）本案之起火點應係告訴人甲○○所有之挑高鐵皮建築物屋
      外之蠟燭堆一情，則據新竹縣消防局於96年11月26日至現
      場勘查後，依挑高鐵皮建築物內部及外部堆置物品之受燒
      狀況，綜合研判火流方向後，認「起火戶貨櫃屋東側外蠟
      燭堆為起火處」，有新竹縣消防局96年12月17日檔案編號
      J07K25R1之火災原因調查報告書【三、火災原因研判（三
      ）起火處】1份附卷足稽（見偵查卷第36頁），此外，有
      新竹縣消防局豐田分隊火災出動觀察紀錄中「到達時之狀
      況（一）」所載：「…貨櫃屋東側棧板堆及蠟燭堆已燃燒
      （紅色火焰），且火勢相當的大，並向貨櫃屋與倉庫間走
      道延燒，當時倉庫內還未受延燒…」等語，有新竹縣消防
      局豐田分隊隊員黃嘉彬所製作之火災出動觀察紀錄表1份
      可資佐憑（見偵查卷第38頁），足信為真。
（三）本案被告丁○○焚燒金、銀紙之數量多寡，無關乎本案被
      告丁○○失火責任之認定：
  １、本案據本院上開勘驗現場監視錄影畫面所示：被告丁○○
      係於96年11月25日下午4時13分50秒手持4疊金、銀紙，到
      酒店側門屋外準備燃燒，被告丁○○步出門外時，上方疊
      放之其中1疊銀紙掉落在地，被告丁○○乃於同日下午4時
      14分52秒撿拾起之前所掉落之1 疊銀紙，是以被告丁○○
      焚燒之金、銀紙數量非如被告丁○○於警詢所辯稱之2 疊
      數量（見偵查卷第8 頁）；另以，經本院勘驗結果所示：
      被告丁○○應係於96年11月25日下午4 時14分52秒撿拾掉
      落在地之銀紙之後，開始燃燒金、銀紙，直至被告丁○○
      於同日下午4時32分54秒返回酒中情KTV酒店內，可粗估被
      告丁○○焚燒金、銀紙之時間相隔約18分鐘等情，是以粗
      估之焚燒時間而言，亦非短暫，先予敘明。
  ２、「星星之火，可以燎原」，臺灣在秋冬兩季受到東北季候
      風帶來的乾燥大陸性氣流影響，濕度通常較低，任何物品
      ，不論室內或戶外，都會變得乾燥，若有風勢助長，火警
      更容易發生，即使是星星之火，轉瞬間便會釀成火災。本
      件依新竹縣消防局上揭火災原因調查報告書三、火災原因
      研判之（四）起火原因研判3、4所載，於案發當日風勢強
      勁，且由於建築物位置關係，形成空地前風勢南往北迴風
      之效果等情（見偵查卷第36、37頁），此核與本院勘驗現
      場監視錄影畫面CH3酒中情KTV酒店大門所示：於案發當日
      下午4時21分30秒時，該處風勢強勁，將酒中情KTV酒店員
      工所置放在桌上之金、銀紙吹往他處，員工趕忙在祭祀桌
      旁撿拾風吹落之金、銀紙，於同日下午4時25分30秒時，
      風勢強勁，致將祭祀物品吹跑等情（見本院卷第26頁背面
      ），及交通部中央氣象局新竹氣象站於97年10月2日以新
      象字第0976000248號函回覆稱：依新竹氣象站資料顯示，
      96 年11月25日12時至18時止，設在新竹縣竹北市○○○
      街60 號之測站所測得之瞬間最大風速為12.7m/s至
      17.5m/s之間，相當於6至8級風，有上開函文暨中央氣象
      局逐時氣象資料1份附卷可查（見本院卷第85至87頁），
      是以本案發生之際，正值東北季風乾燥大陸性氣流盛行之
      秋冬季節，竹北之瞬間最大風速趨近颱風之風速，非常強
      勁，即便是些微、零星之火苗，亦足以藉由乾燥及風勢之
      助長而釀成災禍，是以選任辯護人以被告丁○○所焚燒之
      金、銀紙數量不多為由，認本案火災之產生，與被告丁○○焚燒金、銀紙完全無涉，顯屬速斷，難謂可採。
  ３、本案經本院當庭勘驗現場監視器錄影畫面所示，被告丁○○於96年11月25日下午4 時26分30秒，自焚燒金、銀紙之
      空地進入酒中情KTV酒店內，然直至同日下午4時29分30秒
      之3分鐘後，始持200C.C.之透明水杯出現在側門屋外，在
      被告丁○○離開3 分鐘之間，被告丁○○焚燒金、銀紙之
      沙拉油桶並未經以任何物品掩蓋，且現場風勢強勁，有南
      北迴風之狀況，適足以將未焚燒完畢之金、銀紙揚起而四
      處飛散，加以因沙拉油桶之座落位置距離空地上堆置之棧
      板堆，僅相隔1、2公尺之距離，沙拉油桶與較遠處之蠟燭
      堆則相距8.1 公尺，業已詳述如前，其間並無任何障蔽物
      ，且被告丁○○對於空地旁，一眼望去即知係堆放易燃之
      棧板堆、蠟燭堆之情形，且證人丙○○亦於本院審理時證
      稱：自他在酒中情KTV 酒店服務以來，即明知隔壁的挑高
      鐵皮建築物屋內堆放著金紙等語（見本院卷第67頁背面）
      ，是以被告丁○○就伊焚燒金、銀紙之四周充滿著一觸即
      發之易燃物等情，實難諉為不知，伊在明悉危險易燃物僅
      在咫尺之近，卻放任正在燃燒之金、銀紙可能遭強勁迴風
      揚起飛散至旁堆放之棧板堆、蠟燭堆之中，被告丁○○有
      應注意、能注意而不注意的疏失，實為明確，且縱然被告
      丁○○於3分鐘後，始持200C.C.之水杯出現，亦無礙於被
      告丁○○過失責任之認定。
（四）本案並無跡證顯示本次火災係由酒中情KTV店門前燃燒金
      、銀紙餘燼飛揚所致，且經新竹縣消防局火災鑑識人員現
      場履勘及採證後，依現場建築物格局、挑高鐵皮建築物屋
      內堆放之金、銀紙、堆高機及貨車及挑高鐵皮建築物屋外
      之棧板堆、蠟燭堆受燒之情形，先綜合判斷火流方向後，
      研判起火點，復結合採證送驗所得之結果，加上勘驗現場
      錄影監視畫面後，推斷可能性最大之起火原因為遺留火種
      （祭祀不慎）之火災原因調查，其過程、判斷及結論之得
      出，除恃鑑識人員之火災鑑識之專業經驗外，均有相關證
      據資料並經相關檢測結果以為支持，結論之判斷，亦係經
      採證步驟一一呈現而逐步推演，並無妄斷抑邏輯跳躍之情
      事，本院認新竹縣消防局96年12月17日檔案編號J07K25R1
      之火災原因調查報告書內所為之火災原因鑑識，符合科學
      鑑識流程，實為可信，被告丁○○及選任辯護人空言認係
      鑑識人員之推測之詞云云，要無可採。
（五）本件火災並無事證足認係人為縱火－
  １、證人丙○○固於本院審理時證稱：在火災發生前一晚，曾
      發現有一輛白色或銀色之自小客車停在挑高鐵皮建築物之
      圍牆外，且在火災發生當日之下午3、4時許，亦發現同一
      台車停放在該處等語（見本院卷第65頁背面、第66頁），
      惟證人丙○○亦證稱：他並沒有看到車內是否有人，在火
      災發生前，也沒聽到有人說到有可疑人士出入等情（見本
      院卷第67頁背面、第68頁），另經本院勘驗現場監視錄影
      畫面所示：於96年11月25日下午4時31分至同日下午4時33
      分之間，酒中情KTV酒店門前道路上，僅出現機車及小客
      車行經該處，並無異常狀況等情（見本院卷第26頁背面）
      ，是以縱然證人丙○○所稱曾有一輛白色之自小客車於火
      災前一晚抑火災前曾停留在挑高鐵皮建築物之圍牆外，亦
      難認與本件火災有何干係。
  ２、證人乙○○於本院審理時，雖結證稱：他的工作是管理本
      案之金紙倉庫，已經任職有2 年半之光景，在他工作後約
      半年，曾經有人到倉庫找告訴人甲○○要債，並且揚言稱
      若不還錢，就要放火、噴漆等語，之後，在案發前1 個月
      ，又有另1 名姓名、年籍均不詳之人來恐嚇稱，若不還錢
      就要噴漆，但這1 次沒有提到放火等語（見本院卷第69頁
      背面），然本案經新竹縣消防局火災鑑識人員現場採集
      倉庫前空地貨櫃前方棧板附近水泥地之水泥塊、貨櫃前
      方棧板之水泥塊及碳渣、東側圍牆內棧板之碳渣送內政
      部消防署依靜態式頂空濃縮法、氣相層析質譜法鑑定後，
      經檢出結果均未含有石油系促燃劑等情，有內政部消防署
      鑑定案件編號962203號火災證物鑑定報告1份在卷足憑（
      見偵查卷第40頁），基此，已排除人為闖入縱火之可能性
      。
  ３、綜上，被告丁○○及選任辯護人縱以本件火災極有可能為
      人為縱火等語，並無證據足資佐憑，難謂可採。
（六）本案被告丁○○因祭祀不慎，導致告訴人甲○○所有之新
      竹縣竹北市○○路○ 段2之1號挑高鐵皮建築物之南側貨櫃
      屋東側外蠟燭堆，引起火災，並延燒至蠟燭堆左側之棧板
      堆及蠟燭堆右側之當時未有人所在之告訴人甲○○所有之
      挑高鐵皮建築物（含北側主體倉庫及倉庫西南側隔間、南
      側儲藏室、房間、貨櫃屋，其中主體倉庫為被害人李國雄
      向告訴人甲○○承租使用，餘由告訴人甲○○使用），造
      成上開甲○○所有之挑高鐵皮建築物因鐵皮牆面、H 型鋼
      柱、C 型鋼、屋頂、鐵皮上窗戶、門燒燬變形而完全喪失
      效用（倉庫內堆放之被害人李國雄所有之金紙約4、5千包
      中部分因受燒碳化、另被害人李國雄所有之堆高機、貨車
      均因受燒僅剩骨架而完全喪失效用），又挑高鐵皮建築物
      外所堆放之蠟燭堆及棧板堆亦因受燒而有碳化現象等情，
      除據告訴人甲○○於警詢、偵查及本院審理時指述綦詳，
      此外，復有新竹縣消防局96年12月17日檔案編號J07K25R1
      之火災原因調查報告書1 份附卷可查（見偵查卷第30至34
      頁），被告丁○○之失火行為與告訴人甲○○、被害人李
      國雄財物損失之間，具有相當因果關係，被告丁○○自應
      就其過失遭致火災之犯行，擔負刑事罪責。
（七）被告丁○○上開所犯，事證明確，所辯均不可採信，應依
      法予以論科。
二、論罪科刑：
（一）按刑法第173條第1項放火燒燬現供人使用之住宅或現有人
      所在之建築物罪，自係指供人居住之住宅或現有人所在之
      建築物之整體而言，應包括墻垣及其內所有設備、傢俱等
      一切物品。故1 個放火行為，若同時燒燬住宅、建築物與
      其內之所有物品，無論該其他物品為他人或自己所有，與
      同時燒燬數犯罪客體之情形不同，均不另成立刑法第175
      條第1項或第2項放火燒燬住宅、建築物以外之他人或自己
      所有物罪，有最高法院83年臺上字第2253號判決意旨可資
      參照。是核被告丁○○以1失火行為，同時燒燬告訴人甲○○所有之挑高鐵皮建築物，其中主體倉庫堆放之被害人
      李國雄所有之金紙約4、5千包中部分因受燒碳化、另被害
      人李國雄所有之堆高機、貨車均因受燒僅剩骨架而完全喪
      失效用，又挑高鐵皮建築物外所堆放被害人李國雄之蠟燭
      堆及棧板堆亦因受燒而有碳化，然被告丁○○所為係犯刑
      法第174條第3項前段之失火燒燬現未有人所在之他人所有
      建築物罪。
（二）爰審酌被告丁○○無前科紀錄，有臺灣高等法院被告前案
      紀錄表1 份在卷可佐，足徵其素行良好，惟因祭祀不慎，
      釀成災禍，造成告訴人甲○○、被害人李國雄甚大之財物
      損失，且否認犯罪，對於告訴人甲○○之求償，完全未予
      理會，犯後態度不佳等一切情狀，認原審依刑法第174條
      第3項前段、第41條第1項前段，刑法施行法第1條之1之規
      定，量處如主文所示之刑，併諭知易科罰金之折算標準，
      核無不合，量刑亦屬妥適。被告丁○○上訴猶否認犯罪，
      且以前述辯詞圖免罪責，本院一一駁斥如上，另被告丁○○所稱原審量刑過重一情，亦屬無據，為無理由，應予駁
      回。
三、據上論斷，應依刑事訴訟法第455條之1第1項、第368條，判
    決如主文。
本案經檢察官陳玉華到庭執行職務。
中    華    民    國    97    年    10    月    21    日
                  刑事第四庭審判長法    官  林秋宜
                                  法    官  吳靜怡
                                  法    官  劉兆菊
以上正本證明與原本無異。
不得上訴。
中    華    民    國    97    年    10    月    21    日
                                  書 記 官  蕭汝芳


司法院資訊處製作；財團法人民間司法改革基金會備份。
